臺灣高等法院臺中分院刑事判決    
                                　111年度金上訴字第657號
上  訴  人  
即  被  告  薛彥甯


上列上訴人因加重詐欺等案件，不服臺灣臺中地方法院109年度
金訴字第271號中華民國111年2月15日第一審判決（追加起訴案
號：臺灣臺中地方檢察署109年度偵字第7823號），提起上訴，
本院判決如下： 
    主    文
原判決關於宣告刑部分撤銷。
丙○○經原判決所判處之「三人以上共同犯詐欺取財罪」，累犯，
處有期徒刑壹年參月。
    犯罪事實及理由
壹、程序部分：
一、本案審判範圍：
　　修正後刑事訴訟法第348條規定：「（第1項）上訴得對於判
    決之一部為之。（第2項）對於判決之一部上訴者，其有關
    係之部分，視為亦已上訴。但有關係之部分為無罪、免訴或
    不受理者，不在此限。（第3項）上訴得明示僅就判決之刑
    、沒收或保安處分一部為之。」參諸上開條文第3項立法理
    由，宣告刑、數罪併罰所定之應執行刑、沒收，倘若符合該
    條項規定，已得不隨同其犯罪事實，而單獨成為上訴之標的
    ，且於上訴人明示僅就宣告刑上訴時，第二審法院即不再就
    原審法院所認定之犯罪事實為審查，而應以原審法院所認定
    之犯罪事實，作為論認原審宣告刑量定妥適與否的判斷基礎
    。本案上訴人即被告丙○○（下稱被告)於上述規定修正施行
    後，不服原判決提起上訴（檢察官未上訴），其上訴之效力
    及範圍，應依修正後刑事訴訟法第348條規定判斷。而被告
    於本院準備程序時明示僅就原判決科刑部分提起上訴，並撤
    回刑以外之上訴，有本院準備程序筆錄及撤回上訴聲請書可
    參（本院卷第86、91頁)，依前述說明，本院僅就原判決量
    刑妥適與否進行審理，至於原判決其他部分，則非本院審判
    範圍，先予指明。
貳、本案據以審查量刑妥適與否之原審法院所認定之犯罪事實、
    罪名：
一、犯罪事實：
    丙○○於民國108年10月24日前某日，加入游凱于（由原審法
    院另行審結）及姓名、年籍不詳，微信暱稱「兄弟」、「明
    禎」、「和氣」等人所屬之具有持續性、牟利性詐欺犯罪而
    有結構性之詐欺犯罪組織（本稱本案詐欺集團，丙○○所涉參
    與犯罪組織部分，業經檢察官另案追加起訴）後，與本案詐
    欺集團成員，共同意圖為自己不法之所有，基於三人以上詐
    欺取財及掩飾、隱匿詐欺犯罪所得、去向之洗錢之犯意聯絡
    ，先由本案詐欺集團成員以不詳方式，取得才人宇(所涉詐
    欺取財罪嫌，經臺灣臺南地方檢察署檢察官以109年度偵字
    第383號為不起訴處分確定)在臺灣土地銀行安南分行所申設
    ，帳號000-000000000000號帳戶(下稱人頭帳戶)之提款卡及
    密碼，再於108年10月24日上午11時13分許時，撥打電話予
    甲○○假冒為其姪子，佯稱因與朋友合夥賣電器，急需借款為
    由，致甲○○陷於錯誤，而於同日中午1時23分許匯款新臺幣(
    下同)10萬元至人頭帳戶。甲○○完成匯款後，丙○○即依「兄
    弟」、「明禎」、「和氣」等人之指示，駕駛車牌號碼000-
    0000號自用小客車搭載不知情之陳厚均，至臺中市○○區○○路
    000號旁空地停車場，在一部廢棄車之油箱蓋上方，取得裝
    有人頭帳戶提款卡之包裹，再交予游凱于並載送游凱于至臺
    中市○○區○○路0段000號之臺灣土地銀行太平分行，由游凱于
    下車持提款卡入內提領該筆贓款。提領後丙○○再載送游凱于
    至上開停車場，由游凱于下車將該贓款置於上開廢棄車上而
    轉交本案詐欺集團上手成員，以此方式掩飾或隱匿詐欺犯罪
    所得之去向。嗣因甲○○發覺有異報警處理，經警調閱相關監
    視器錄影畫面後，循線查悉上情。
二、原判決論處之罪名：
　  刑法第339條之4第1項第2款之三人以上共同犯詐欺取財罪（
    想像競合洗錢防制法第14條第1項之一般洗錢罪）。
三、處斷刑加重或減輕事由之論述：
　㈠被告前於107年間因詐欺案件，經臺灣新北地方法院以107年
    度簡字第4634號判處有期徒刑2月確定，於107年10月18日易
    科罰金執行完畢（下稱前案）等情，有臺灣高等法院被告前
    案紀錄表附卷可憑，其受有期徒刑之執行完畢後，5年以內
    故意再犯本案有期徒刑以上之罪，為累犯。被告所犯前案，
    與本案均為詐欺財產犯罪，罪質相同，均屬故意犯罪，被告
    於前案執行完畢後1年時間即再犯本案加重詐欺取財等犯行
    ，足見前罪之徒刑執行成效不彰，其對於刑罰之反應力顯然
    薄弱，且綜核全案情節，本案縱依刑法第47條第1項規定加
    重法定最低本刑，亦無司法院釋字第775號解釋所闡述之所
    受刑罰超過所應負擔罪責，人身自由因此遭受過苛侵害之罪
    刑不相當情形，爰依刑法第47條第1項規定加重其刑。
　㈡洗錢防制法第16條第2項規定「犯前二條之罪，在偵查或審判
    中自白者，減輕其刑。」被告於本院審判中自白一般洗錢之
    事實，原應依上開規定減輕其刑，惟決定處斷刑時，既已從
    一重之三人以上共同犯詐欺取財罪處斷，因重罪並無法定減
    刑事由，參照最高法院108年度台上字第3563號判決意旨之
    法理，自無從再適用上開條項規定減刑（但量刑時一併審酌
    ）。
參、上訴理由之論斷：
一、被告上訴意旨略以：原審判決量刑太重，本案我認罪，我已
    經和告訴人甲○○和解，且給付賠償金額完畢，我是因為家庭
    需求才去做這個工作，希望法院可以從輕量刑等語。
二、撤銷原審判決對被告所處之刑之理由：
    原審審理結果，認被告上開犯罪事證明確，而予以論罪科刑
    ，固非無見。惟查：
　㈠被告上訴後，於本院為認罪之表示，被告之犯後態度及量刑
    基礎已有改變，且符合洗錢防制法第16條第2項之減刑規定
    ，原審未及審酌上情，自有未洽，被告上訴請求從輕量刑，
    為有理由。原判決此部分量刑既有上述可議之處，即屬無可
    維持，自應由本院將原判決此部分撤銷改判。
　㈡爰以行為人之責任為基礎，審酌詐欺犯罪危害社會甚鉅，為
    政府嚴加查緝並加重刑罰，被告正值青壯之年，有勞動或工
    作之能力，不思依循正途獲取穩定收入，貪圖不法報酬，加
    入詐欺集團犯罪，所為嚴重損害個人財產交易安全及社會經
    濟秩序，實非可取；並考量被告犯罪動機、目的、手段、角
    色分工、告訴人受騙所生損害，被告至本院始坦承犯罪，惟
    於原審已與告訴人以3萬元成立調解，並已履行賠償完畢，
    有原審法院調解程序筆錄及轉帳畫面擷圖附卷可查（原審卷
    第163至167頁），就所犯洗錢犯行，於本院審理中自白，符
    合相關自白減刑規定（學理所稱想像競合所犯輕罪之釐清作
    用），及被告自述大學肄業，現從事餐飲業，月收入約3萬
    元，離婚，需扶養父母及1名未成年子女之教育程度與家庭
    生活情況等一切情狀，酌情量處如主文第2項所示之刑。
據上論斷，依刑事訴訟法第369條第1項前段、第364條、第299條
條第1項前段，判決如主文。
本案經檢察官陳東泰追加起訴，檢察官乙○○到庭執行職務。
中　　華　　民　　國　　111 　年　　5 　　月　　31　　日
        　　刑事第十庭    審判長法　官  陳  宏  卿
　　　　　　　　　　　　　　    法　官  楊  文  廣
   　　　　　　　　　　 　　　  法　官  簡  芳  潔     
　　　　　　　　　　　　　　　                      
以上正本證明與原本無異。     
如不服本判決應於收受送達後20日內向本院提出上訴書狀，其未
敘述上訴理由者，並得於提起上訴後20日內向本院補提理由書（
均須按他造當事人之人數附繕本）「切勿逕送上級法院」。因疫
情而遲誤不變期間，得向法院聲請回復原狀。

                                書記官  廖  婉  菁
　　　　　　　　　　　　　　　　
中　　華　　民　　國　　111 　年　　6 　　月　　1 　　日
附錄論罪科刑法條全文：
洗錢防制法第14條
有第2條各款所列洗錢行為者，處7年以下有期徒刑，併科新臺幣
5百萬元以下罰金。
前項之未遂犯罰之。
前二項情形，不得科以超過其特定犯罪所定最重本刑之刑。
　
中華民國刑法第339條之4
犯第339條詐欺罪而有下列情形之一者，處1年以上7年以下有期
徒刑，得併科1百萬元以下罰金：
一、冒用政府機關或公務員名義犯之。
二、三人以上共同犯之。
三、以廣播電視、電子通訊、網際網路或其他媒體等傳播工具，
    對公眾散布而犯之。
前項之未遂犯罰之。